【裁判字號】    99,交聲,104
【裁判日期】    990422
【裁判案由】    違反道路交通管理處罰條例聲明異議
【裁判全文】
臺灣苗栗地方法院交通事件裁定         99年度交聲字第104號
原處分機關  交通部公路總局新竹區監理所苗栗監理站
異  議  人
即受處分人  甲○○
上列異議人即受處分人因違反道路交通管理處罰條例案件，對於
交通部公路總局新竹區監理所苗栗監理站於民國99年3 月25日所
為之竹監苗字第裁54-F00000000號處分（原舉發案號：苗縣警交
字第F00000000 號），聲明異議，本院裁定如下：
    主  文
原處分關於吊扣駕駛執照貳拾肆個月部分撤銷。
前項撤銷部分，甲○○汽車駕駛人，駕駛汽車經測試檢定酒精濃
度超過規定標準，吊扣普通小型車駕駛執照貳年。
    理  由
一、原處分意旨略以：異議人即受處分人甲○○於民國98年11月
    8 日13時38分許，駕駛車牌號碼W2-9639 號自用小客車行經
    苗栗縣苑裡鎮○○路與西濱路口處，為苗栗縣警察局通霄分
    局苑裡分駐所警員掣單舉發「酒後駕車，經警方施以酒測，
    呼氣值為0.98MG/L）（肇事致人受傷）」違規；異議人酒駕
    違規且另涉及公共危險罪，本站爰依道路交通管理處罰條例
    第35條第1 項第1 款及第24條第1 項第2 款暨舉發違反道路
    交通管理事件統一裁罰標準及處理細則第41條第4 項規定，
    於99年3 月25日掣開裁決書裁處異議人「1.罰鍰新臺幣（下
    同）49,500元整、吊扣駕駛執照24個月及施以道安講習，駕
    駛執照限於99年4 月24日前繳送。2.酒駕違規部分經臺灣苗
    栗地方法院刑事簡易判決（99年度苗交簡字第135 號）處罰
    金5 萬元，依行政罰法第26條第1 項規定，酒駕罰鍰予以免
    罰」，原處分並無不法等語。
二、異議意旨略以：異議人於98年11月8 日係開小客車酒駕違規
    ，卻要吊扣普通大貨車駕照，顯然不合理，懇請准予吊扣小
    型車駕照，為此向法院聲明異議，請求撤銷原處分關於吊扣
    駕駛執照24個月之部分等語。
三、按汽車駕駛人飲用酒類後其吐氣所含酒精濃度超過每公升0.
    25毫克以上，不得駕車；又汽車駕駛人，駕駛汽車經測試檢
    定酒精濃度超過規定標準者，處新臺幣1 萬5,000 元以上6
    萬元以下罰鍰，並當場移置保管該汽車及吊扣其駕駛執照1
    年；因而肇事致人受傷者，並吊扣其駕駛執照2 年，道路交
    通安全規則第114 條第2 款及道路交通管理處罰條例（下稱
    同條例）第35條第1 項第1 款分別定有明文。次按同條例第
    68條業於民國94年12月14日修正，並自95年3 月1 日施行，
    修正前之同條例第68條規定：「汽車駕駛人，因違反本條例
    及道路交通安全規則之規定，受吊扣或吊銷駕駛執照處分時
    ，吊扣或吊銷其持有各級車類之駕駛執照」。而修正後之同
    條例第68條規定：「汽車駕駛人，因違反本條例及道路交通
    安全規則之規定，受吊銷駕駛執照處分時，吊銷其持有各級
    車類之駕駛執照」。該條文修正前，其原提案修正條文為：
    「汽、機車駕駛人，因違反本條例及道路交通安全規則之規
    定，受吊扣或吊銷駕駛執照處分時，吊扣或吊銷其違法或違
    規當時所駕駛車輛之駕駛執照」。立法理由略以：「原條文
    將違法或違規駕駛人所持有各級車類之駕駛執照一併吊扣或
    吊銷，失之過酷，影響人民工作及生活甚鉅，爰修正之」等
    語，是以其立法意旨在於違規行為對道路交通秩序之維持及
    道路交通安全已生較大之影響，故規定吊扣或吊銷其持有各
    級車類之駕駛執照，以限制其繼續駕車行駛道路之權利，其
    係屬駕駛行為之限制，並不因所持駕駛執照種類不同而有所
    差異。而最後通過之修正條文，係將同條例第68條原有條文
    中之「吊扣或」3 字刪除各情，有立法院交通委員會94年10
    月5 日台立交字第0942400153號函附同條例第68條審查報告
    可按（參立法院公報第94卷第70期第5 至138 頁）。揆諸上
    揭立法理由及立法經過，依修正後之條文而受「吊銷駕照」
    處分者，仍維持吊銷其持有各級車類之駕駛執照；受「吊扣
    駕照」處分者，則僅「吊扣」其違法或違規當時所駕駛車輛
    之駕駛執照，不再吊扣其持有各級車類之駕駛執照。且同條
    例第35條第1 項第1 款前段既將汽車及駕駛執照併列，而不
    稱「吊扣其各級車類之駕駛執照」，解釋上當係指同一等級
    之汽車駕駛執照而言，不得任意擴張解釋。再者，酒醉駕車
    行為均製造法所不容許之風險，以風險製造之立場觀之，並
    不因駕駛車輛種類之不同，而有所差別。但從風險實現之觀
    點而言，酒醉駕駛車類之不同，其對於交通安全衍生之實害
    結果也有所差異，如駕駛人駕駛低一級之車類違反本條例之
    規定時，不論其所造成之實害結果，而一律吊扣駕駛人所持
    有之各類駕照，亦有違相同事件相同處理，不同事件不同處
    理之平等原則（臺灣高等法院暨所屬法院97年法律座談會刑
    事類提案第40號研討意見結論可資參照）。準此，依現行道
    路交通管理處罰條例第68條規定，條文僅規定吊銷駕照處分
    效力與執行方式，並未規定吊扣駕照之執行，則交通監理機
    關對於受處分人因有違反道路交通管理處罰條例之情形，應
    受吊扣駕駛執照處分時，僅吊扣受處分人違規或違法當時所
    駕駛車類之駕駛執照即為已足，不得再對受處分人吊扣其持
    有其他各類車輛之駕駛執照（臺灣高等法院97年度交抗字第
    2082、2045號裁定要旨參照）。
四、經查，異議人有於上開時、地，為警舉發其飲酒超過法定標
    準值仍駕駛上開自小客車，因而肇事致被害人陳江恭、蘇玉
    燕、陳采妍、陳靖璿受傷之違規事實，為異議人所不爭執，
    並有舉發違反道路交通管理事件通知單、裁決書、異議人之
    調查筆錄、第三人陳永奇之調查筆錄、道路交通事故當事人
    酒精測定紀錄表、道路交通事故現場圖、道路交通事故調查
    報告表(一)、(二)等各1 份在卷可考，並經本院調取本院99
    年度苗交簡字第135 號卷宗及臺灣苗栗地方法院檢察署98年
    度偵字第6402號卷宗核閱無誤，是異議人有「駕駛汽車經測
    試檢定酒精濃度超過規定標準因而肇事致人受傷」之違規事
    實，堪予認定，且依同條例第35條第1 項第1 款之規定，應
    予吊扣其駕駛執照2 年。次查，異議人原持有之普通小客車
    駕駛執照已依規換領較高級之職業大貨車駕駛執照，有異議
    人汽車駕照基本資料1 紙在卷可憑。又異議人所持之職業大
    貨車駕駛執照業於94年8 月9 日逾審逕註換領普通大貨車駕
    駛執照，而依道路交通安全規則第61條之規定，異議人自可
    使用普通大貨車駕駛執照駕駛小型車。本件異議人既係違規
    酒後駕駛自小客貨車，依上揭說明自僅能吊扣普通小客車駕
    駛執照，惟原處分機關竟剝奪異議人普通大貨車駕駛之用路
    權，以其違規行為肇致需接受吊扣駕駛執照處分者，即屬對
    道路交通秩序之維持及道路交通安全已生較大影響。故藉執
    行吊扣駕駛執照處分以限制違規行為人繼續駕車行駛道路之
    權利，而認應吊扣異議人現領有之較高等級普通大貨車駕駛
    執照為吊扣處分，實乃不當擴張解釋限制人民權利之法律，
    有悖依法行政原則，應予撤銷。至異議人持有之普通大貨車
    駕駛執照應如何「吊扣」其中普通小客車駕駛執照效力部分
    ，則屬該如何為適當之處分及執行方式問題（或可考慮於其
    「普通大貨車駕駛執照」上註記「吊扣普通小客車駕駛執照
    」，而為車類級別之駕駛資格之限制），但不能因執行稍有
    困難，即置立法修正通過之條文而不予遵守適用。且觀諸現
    行有效之中華民國交通部製發汽車駕駛執照之設計，其背面
    持照條件欄規劃有「C 加註條件：」，遇有較低等級駕駛執
    照遭吊扣處分時，是否可將是項限制條件及限制期間加註其
    中，以代較高等級駕駛執照全張繳照之吊扣處分執行，容有
    空間。
五、綜上所述，本件異議人領有普通大貨車駕駛執照，駕駛上開
    自小客貨車酒精濃度超過規定標準之違規行為，事證明確，
    足堪認定。惟原處分機關未考量現行同條例第68條修正規定
    及內涵，不得吊扣異議人現尚有效之其他各級駕駛執照，仍
    為裁處吊扣異議人之普通大貨車駕駛執照，即有違誤，應由
    本院將原處分關於吊扣部分之處分予以撤銷，改諭知如主文
    第2 項所示之處罰。至原處分關於罰鍰49,500元及施以道安
    講習之部分，異議人既未聲明異議，自不在本院審查範圍，
    附此敘明。
六、據上論斷，應依道路交通管理處罰條例第87條第2 項，道路
    交通案件處理辦法第20條前段，裁定如主文。
中    華    民    國    99    年    4     月    22    日
                  交通法庭法  官  周靜妮
以上正本與原本無異。
如不服本裁定應於送達後5 日內向本院提出抗告狀。
                          書記官  巫  穎
中    華    民    國    99    年    4     月    22    日

司法院資訊處製作；財團法人民間司法改革基金會備份。
